臺灣高等法院刑事判決　　　　　　　　　　　　　九十一年度上易字第二七八號
　　上　訴　人　臺灣板橋地方法院檢察署檢察官
　　被　　　告　甲○○
右上訴人因被告違反農會法案件，不服臺灣板橋地方法院九十一年度易字第一八五號
，中華民國九十一年九月二日第一審判決（起訴案號：臺灣板橋地方法院檢察署九十
年度選偵字第二七號）提起上訴，本院判決如左：
    主  文
上訴駁回。
    理  由
一、本案經本院審理結果，認第一審判決對被告甲○○為無罪之諭知，核無不當，應
    予維持，並引用第一審判決書記載之證據及理由（如附件）。
二、檢察官上訴意旨雖以：被告犯罪之事實，業據證人乙○○、丁○○證述在卷，且
    甲○○亦於民國（下同）九十年三月九日調查局訊問時，供稱住處內之茶葉為丙○○親送，其後始又否認曾收得茶葉禮盒；丙○○則於審理中辯稱茶葉係自用，
    被告二人間就丙○○是否曾贈與甲○○茶葉一事，互有矛盾，則丙○○是否贈與
    茶葉以謀求他人支持投票，尚待釐清；原審遽為對被告有利之心證，而為被告無
    罪之諭知，其認事用法不無有違誤之嫌云云。
三、惟查：
  (一)遍閱全卷，關於證人乙○○部分之供證資料，僅有法務部調查局臺北縣調查站曾
    於九十年三月一日前往臺北縣新莊市○○路○段一七五巷一號乙○○經營之「甚
    馨」茶行搜索，同日在法務部調查局臺北縣調查站訊問乙○○。綜觀證人乙○○
    在調查站之證詞，僅有供陳：丙○○曾於八十九年十月五日向「甚馨」茶行購買
    五十斤，每斤新台幣（下同）一千二百元，總價六萬元之茶葉云云（見偵查卷第
    七十七頁）。此後在檢察官偵查及原法院審理中即未曾再傳喚該證人作證；乃公
    訴人之上訴意旨竟以「被告犯罪之事實，業據證人乙○○證述在卷」等語，顯然
    不合邏輯之推理。至於證人丁○○則始終未見法務部調查局、檢察官或原審為任
    何傳喚、訊問之程序；則公訴人之上訴意旨以「被告犯罪之事實，業據證人丁○○證述在卷」云云，更屬無稽。次查，證人乙○○、丁○○經本院傳喚到庭，均
    具結供證：八十九年十月間丙○○有向渠等購買四、五十斤共六萬元之茶葉，不
    知丙○○購買茶葉之用途等語（見本院九十一年十月十五日訊問筆錄）。觀諸證
    人乙○○、丁○○之證詞，並不足以認定被告丙○○涉有公訴意旨所指之違反農
    會法犯行。
  (二)被告甲○○於九十年三月一日在法務部調查局臺北縣調查站訊問時即供陳：我先
    生劉阿斗之父與丙○○、蔣根煌兄弟之母係親兄妹，雙方係表兄弟關係，我平常
    跟著我先生喊丙○○兄弟為小叔，彼此來往頻繁；我大概在去（八十九）夏天即
    聽聞丙○○表示有意出來競選下一屆農會代表，惟直到今年農曆年間（二月初）
    始確定丙○○登記參選，由於我們是親戚，我當然會支持丙○○；... 這份茶葉
    禮盒是我小叔蔣根煌於今年農曆天公生日前後來我家喝春酒時順手帶來的禮物，
    自己是親戚怎麼可能另外挾帶現金；... 我算是丙○○的鐵票，所以丙○○沒有
    到我家來向我拜票，只是曾透過電話聯絡，問我能幫他拉幾票，及探聽中港地區
    選情而已云云（見偵查卷第三十三頁）。該等供詞合情、合理，並與我國人重鄉
    土親情之選舉習俗無違，自難認有何異於常理之處。雖被告甲○○於九十年三月
    九日在同調查站訊問時改稱：搜索扣押之茶葉禮盒乙組，是丙○○於八十九年十
    月間親自至我家送給我的等語；惟仍堅稱：但他當時沒講什麼話；... 後來我先
    生回到我家打電話給丙○○，劉阿斗告訴我要選農會代表，我才知道丙○○要選
    農會代表，由於我是新莊農會中港區正式會員，加上我們又係親戚，有事他們兄
    弟也會來幫忙我，所以我就義不容辭地支持他選農會代表云云（見偵查卷第一一
    ０頁）。再查，一般賄選均係在選前近日為之，以使受賄人仍得深切感受送禮情
    誼，不致輕易虧負請託，此為週知之事實。若謂於九十年二月二十三日方欲舉行
    之農會代表選舉，在競選登記前數月之八十九年十月間，即須行求賄選，已屬誇
    大而難以令人置信。何況，被告甲○○於前述供詞中一再強調：渠與丙○○係親
    戚關係，平日相互照應，是以渠義不容辭地支持丙○○競選農會代表，渠係丙○○之鐵票等語；且其供詞中並無一字提及送禮之茶葉與買票支持間有任何對價關
    係；若以重視鄉土親情之國內社會，相互往來頻繁之親戚間偶有送予價值不過新
    台幣一千二百元之茶葉，即謂係行求賄選，未免稍嫌羅織。
  (三)被告甲○○因本案發生後於九十一年二月間一氧化碳中毒，現已無法講話、行動
    ，經醫生診斷為部分腦死等情，業據證人即甲○○之子劉清吉在本院到庭陳明甚
    詳，並有馬偕紀念醫院九十一年五月二十三日馬院醫內字第九一一一二八號函附
    在原審卷第八十三頁可稽。故無從再由被告甲○○與丙○○互為對質查證，併此
    敘明。
三、檢察官之上訴意旨，執前詞指摘原判決不當，並無理由，應予駁回。
四、被告甲○○雖因疾病不能到庭，惟因顯有應諭知無罪判決之情形，爰不待其到庭
    ，逕行判決。
據上論結，應依刑事訴訟法第三百七十三條、第三百六十八條、第三百六十四條、第
二百九十四條，判決如主文。
本案經檢察官田炳麟到庭執行職務。
中      華      民      國    九十一    年     十一     月    二十一    日
                              臺灣高等法院刑事第十二庭
                                  審判長法  官   劉  景  星
                                        法  官   陳  志  洋
                                        法  官   陳  博  志
右正本證明與原本無異。
不得上訴。
                                        書記官   陳  嘉  文
中      華      民      國     九十一   年    十一      月    二十五    日
